臺灣高等法院臺中分院民事裁定　96年度抗字第314號
抗　告　人　朱清全即祭祀公業朱鴻儀管理人
上列抗告人與相對人丙○○、甲○○、乙○○間聲請保全證據事
件，對於台灣台中地方法院於民國96年5月24日所為裁定提起抗
告，本院裁定如下：
      主  文
原裁定廢棄，發回台灣台中地方法院。
      理  由
一、抗告人聲請意旨略以：坐落臺中縣大雅鄉○○○段69地號田
    （面積0.4880公頃）、同段69之2地號田（面積0.1459公頃
    ，69之2地號係於民國（下同）89年5月17日自69地號分割而
    出）及同段73之1地號田（面積0.1280公頃）係聲請人所管
    理祭祀公業朱鴻儀所有，並出租予相對人丙○○耕作。又坐
    落於臺中縣大雅鄉○○○段73地號土地（面積1.6070公頃）
    亦為聲請人所管理祭祀公業朱鴻儀所有，並出租與予相對人
    甲○○、乙○○之父朱仁宗耕作，嗣朱仁宗死亡後，即由相
    對人甲○○、乙○○繼承承租耕作，雖該筆土地地目為林，
    然早已編定為特定農業區，且使用類別為農牧用地，而漁牧
    土地之租用，依耕地三七五減租條例第1條及土地法第106條
    第2項之規定，應有耕地三七五減租條例之適用。詎相對人
    丙○○、甲○○及乙○○竟將所承租上開土地中之一部分搭
    建房屋及鐵架建築物，並放置工商物品，且一部分土地荒廢
    而未耕作，因認相對人丙○○、甲○○、乙○○已違反耕地
    三七五減租條例第16條第1項承租人應自任耕作及同法第17
    條1項第2款承租人放棄耕作權之規定，並依同法第16條第2
    項規定原租約無效，得由出租人收回自行耕種。因恐相對人
    丙○○、甲○○及乙○○對不利於渠等之證據即上開建築物
    、物品予以拆除並回復原狀以滅失證據致影響聲請人收回土
    地之權益，爰依民事訴訟法第368條第1項規定聲請法院勘驗
    現場並函請臺中縣雅潭地政事務所員鑑測上開土地上之建築
    物及堆積物品之位置及面積，以保全證據等語。
二、原裁定則以：本件抗告人聲請保全證據，雖已提出地籍圖謄
    本、耕地租約書影本及照片為證，但就應保全證據之理由即
    相對人搭建之建築物有滅失或礙難使用之虞一節，並未提出
    可即時調查之證據以釋明之，是其聲請保全證據，揆諸前揭
    規定，尚有未合，據以駁回抗告人保全證據之聲請。
三、按證據有滅失或礙難使用之虞，或經他造同意者，固得向法
    院聲請保全；及就確定事、物之現狀有法律上利益並有必要
    時，亦得聲請為鑑定、勘驗或保全書證，民事訴訟法第368
    條第1項定有明文。再89年2月9日修正公布之民事訴訟法第
    368條後段之所以增列「勍確定事、物之現狀有法律上利益
    並有必要」亦得聲請保全，乃為使欲主張權利之人，得以了
    解事實或物體之現狀，俾助當事人研判紛爭之實際狀況，進
    而成立調解或和解，以消弭訴訟，達到預防訴訟的目的，此
    外亦得藉此賦予當事人於起訴前充分蒐集及整理證據資料之
    機會，而有助於法院於審理本案訴訟時發現真實及妥適進行
    訴訟，以達到審理集中化之目標，乃於修法時，擴大容許聲
    請保全證據之範圍。本院經查，抗告人於聲請及抗告狀已迭
    次陳明：相對人丙○○、甲○○、乙○○已將部分耕地搭建
    房屋及鐵架放置工商物品，且一部分土地荒廢而未耕作，並
    提出照片、地籍圖等為憑，參諸現場照片所示：系爭73之1
    號土地上除堆放油漆空桶多只外，並有成堆之原料桶及水泥
    包，另73號土地上除建有地上房屋一棟及鐵架外，四周亦放
    有廢棄之招牌等之物品，各該部分之土地似已無耕作之實，
    另建物是否確係供農作之用，亦非無疑，抗告人因之請求勘
    驗現場並予測量，以確定標的物之現狀以為未來訴訟之需，
    是否全無法律上之利益及保全必要，非無探究之餘地，原法
    院徒以無滅失或礙難保全之虞，據以駁回抗告人保全之聲請
    ，就其有無確定事物現狀之法律上利益及必要性，則漏未審
    酌，尚有未洽，爰將原裁定廢棄，發回原審法院更為調查裁
    定。
四、據上論結，本件抗告為有理由，依民事訴訟法第495條之1第
    1項、第492條、裁定如主文。
中　　華　　民　　國　　96　　年　　6 　　月　　25　　日
                  民事第二庭    審判長法　官  童有德
                                      法　官  翁芳靜
                                      法　官  謝說容
以上正本係照原本作成。
再為抗告應以適用法規顯有錯誤為理由，並經本院之許可，該許
可以原裁定所涉及之法律見解具有原則上之重要性者為限。
如提起再抗告者應於裁定送達後10日內向本院提出抗告理由狀（
須按照他造人數附具繕本）並繳納抗告裁判費新臺幣1,000元，
同時委任律師或具有律師資格之關係人為代理人。
                                      書記官  蘇昭文
中　　華　　民　　國　　96　　年　　6 　　月　　25　　日
                                                      Ｍ
